臺灣南投地方法院刑事裁定
110年度聲字第677號
聲明異議人  
即  受刑人          賴永雄


上列聲明異議人即受刑人因竊盜案件，對於臺灣南投地方檢察署
檢察官之執行指揮（107年度執沒字第694號）聲明異議，本院裁
定如下：
    主  文
聲明異議駁回。
    理  由
一、本件聲明異議意旨詳如聲明異議狀所載（如附件）。
二、按受刑人或其法定代理人或配偶，以檢察官執行之指揮為不
    當者，得向諭知該裁判之法院聲明異議，刑事訴訟法第484
    條定有明文。此所稱「諭知該裁判之法院」，乃指對被告之
    有罪判決，於主文內實際宣示其主刑、從刑之裁判而言（最
    高法院109年度台抗字第690號裁定意旨參照）。經查，聲明
    異議人即受刑人（下稱受刑人）因竊盜案件，經本院以107
    年度審易字第338號判決判處有期徒刑6月，並就其犯罪所得
    沒收、追徵部分諭知「未扣案之犯罪所得金項鍊3條、金墜
    子2條，均沒收之，如全部或一部不能沒收或不宜執行沒收
    時，追徵其價額。」確定。依上說明，本案諭知沒收、追徵
    受刑人犯罪所得之法院係本院；而檢察官據以指揮執行而為
    本案執行命令之裁判，亦係本院107年度審易字第338號判決
    ，本院對上開案件沒收追徵犯罪所得部分，為諭知該裁判之
    法院，對受刑人之聲明異議即有管轄權，先予敘明。
三、次按罰金、罰鍰、沒收及沒入之裁判，應依檢察官之命令執
    行之；前條裁判之執行，準用執行民事裁判之規定，刑事訴
    訟法第470條第1項前段、第471條第1項分別定有明文，惟按
    準用與適用有別，適用係完全依其規定而適用之；準用則只
    就某事項所定之法規，於性質不相牴觸之範圍內適用於其他
    事項之謂，刑事訴訟法第471條第1項固規定沒收裁判之執行
    ，準用執行民事裁判之規定，但刑事執行程序與民事執行程
    序既有相異之處，自應就性質相近者始得準用（最高法院10
    0年度台聲字第49號裁定意旨參照）。強制執行法對於維持
    債務人生活客觀上所需者，非欲藉此而予債務人寬裕之生活
    ，而係兼顧人權，認有酌留之必要，即使對於受刑人「維持
    生活客觀所需」之標準或有差別，此項規範之適用亦無例外
    ，刑事訴訟法第471條第1項規定沒收裁判之執行「準用」執
    行民事裁判之規定，就保障受刑人獄中人權意旨，維持受刑
    人於監獄生活中最低生活所需之法規目的而言，在此範圍內
    亦有準用。再按受刑人作業所獲取之「勞作金」屬其額外收
    入，而「保管金」乃其親友救濟受刑人之捐贈為受刑人之財
    產，二者均得為檢察官執行沒收處分抵償之標的。是檢察官
    指揮執行沒收，就受刑人勞作金及保管金等財產，若已兼顧
    受刑人在監執行生活所需，而依強制執行法相關規定意旨，
    酌留受刑人在監獄生活所需定額金錢者，除部分人員具特殊
    原因或特殊醫療需求等因素，允個別審酌外，即難謂有何不
    當（最高法院107年度台抗字第25號裁定意旨參照）。
四、經查：
  ㈠受刑人因竊盜案件，經本院以107年度審易字第338號判決判
    處罪刑，並就其未扣案之犯罪所得金項鍊3條、金墜子2條，
    均予以沒收，並於全部或一部不能沒收或不宜執行沒收時，
    追徵其價額確定。嗣臺灣南投地方檢察署（下稱南投地檢署
    ）檢察官執行上開判決沒收受刑人之犯罪所得，以110年10
    月4日投檢云律107執沒694字第1109019219號函，就保管受
    刑人之保管金、勞作金，函請法務部○○○○○○○○○○○○○○），酌
    留受刑人每月在監生活所需新臺幣3,000元之費用（酌留3,0
    00元隔月亦不累計），餘款部分則於178,492元範圍內匯送
    南投地檢署辦理沒收等情，有上開函稿在卷可查，且經本院
    調取南投地檢署107年度執沒字第694號執行卷宗全卷核閱無
    訛。
  ㈡受刑人雖以其保管帳戶內之保管金，係由家屬匯入之生活費
    用，為第三人之財產，不得執行云云而聲明異議，然依受刑
    人金錢及物品保管辦法第5條、第17條之規定，有關受刑人
    保管金，係對受刑人入監攜帶之金錢及監外他人送予受刑人
    之金錢，由監獄管理人員以存入保管金專戶方式保管款項，
    於受刑人欲支用其於保管金專戶之款項時，向監獄管理人員
    以申請方式經核准後辦理提領使用，可知該受刑人保管金之
    性質，係受刑人入監時所攜帶及入監後他人自監外交付予受
    刑人之金錢款項，雖為受刑人之財產，且可申請使用支付生
    活所需等項目，然尚非該保管金款項即全為受刑人生活所必
    需之款項而不得作為追徵沒收物價額之標的，且衡諸前揭之
    說明，保管金縱為受刑人之親友自監外交付予受刑人，仍應
    認係受刑人之親友贈與受刑人之財產，非屬第三人之財產，
    自得為檢察官執行沒收裁判而須追徵應沒收物之價額時之執
    行標的。再者，執行檢察官於指揮就受刑人之保管帳戶內保
    管金及勞作金匯送專戶沒收時，已請獄方「酌留其在監生活
    所需（酌留3,000元隔月亦不累計）」，受刑人亦未指明其
    因檢察官之指揮執行而有生活陷入困頓之可能，是檢察官將
    該保管金列為執行追徵之標的，並於酌留受刑人在監生活所
    必需之金錢後，命令從中追徵，顯已兼顧受刑人在監基本生
    活需用，揆諸上開說明，檢察官執行之指揮，尚難認有何違
    法或不當情形。受刑人徒執前詞聲明異議，為無理由，應予
    駁回。
五、據上論斷，應依刑事訴訟法第486條，裁定如主文。
中　　華　　民　　國　　111 　年　　3 　　月　　3 　　日
                  刑事第四庭  法  官  孫  于  淦   
以上正本證明與原本無異。
如不服本裁定，應於裁定送達後5日內向本院提出抗告狀。
                              書記官  林  佩  儒
中　　華　　民　　國　　111 　年　　3 　　月　　3 　　日